【裁判字號】    99,上易,2152
【裁判日期】    991116
【裁判案由】    詐欺等
【裁判全文】
臺灣高等法院刑事判決                99年度上易字第2152號
上  訴  人  臺灣士林地方法院檢察署檢察官
被      告  乙○○
被      告  甲○
上列上訴人因被告詐欺等案件，不服臺灣士林地方法院99年度易
字第161 號，中華民國99年8 月5 日第一審判決（起訴案號：臺
灣士林地方法院檢察署99年度偵字第4540號、99年度偵緝字第32
4 號，移送併辦案號：臺灣宜蘭地方法院檢察署99年度偵字第18
63號），提起上訴，本院判決如下：
    主  文
上訴駁回。
    事實及理由
一、本案經本院審理結果，認第一審以被告乙○○犯刑法第30條
    、第339 條第1 項之幫助犯詐欺取財罪，累犯，處有期徒刑
    三月，並諭知易科罰金之折算標準為以新台幣一千元折算一
    日，另就被告乙○○涉犯竊盜、被告甲○涉犯竊盜、幫助詐
    欺部分諭知無罪，認事用法及就被告乙○○之量刑均無不當
    ，應予維持，並引用第一審判決書所記載之事實、證據及理
    由（如附件）。並補充：被告行為後，刑法第41條先後經兩
    次修正，並經總統公布，最近一次於99年1 月1 日起施行，
    惟前者僅增添易科罰金者，得再易服社會勞動之相關規定，
    後者則僅就前次修正再為文字潤飾，均無關刑罰範圍之變動
    ，並非刑罰法律之變更，應無須比較新舊法。
二、檢察官上訴意旨略以：(一)依系爭帳戶（即少年蔡００所申辦
    之合作金庫商業銀行板橋分行帳號0000000000000 號帳戶）
    96年7 月間之交易明細，該帳戶於96年7 月16日提款新台幣
    206 元後，餘額僅剩10元，此亦與一般將帳戶交予詐騙集團
    使用前將存款領至僅剩少數零錢之模式相符，故本案犯罪時
    間自有可能係於甲○96年7 月20日另案遭羈押前所為，就此
    攸關甲○是否可能參與本件犯行之事實，蒞庭檢察官亦於99
    年7 月21日當庭聲請調查，然合議庭卻認無調查必要，容有
    未洽。(二)關於乙○○取得系爭帳戶之存摺、金融卡是否得到
    蔡００同意乙節，蔡００於警詢及偵查中均一致堅稱並未同
    意，且於審理中檢察官詰問時，亦證稱乙○○雖然有向伊借
    帳戶，但伊並未同意；嗣於乙○○反詰問時，始改稱有同意
    乙○○拿走系爭帳戶之存摺、金融卡，故蔡００嗣後之證言
    ，顯係意欲迴護乙○○，實難採信，原審判決就此部分之證
    據取捨，亦有未當。(三)縱使被告乙○○取得系爭帳戶之存摺
    、金融卡係徵得蔡００之同意，然乙○○於偵查中亦曾供稱
    ：96年9 月15日凌晨伊和甲○一起到蔡００住處，甲○有向
    蔡００詢問系爭帳戶是否有在使用，當時存摺放在客廳的化
    妝桌上，在場只有伊和甲○，但伊離開時沒有拿任何東西走
    等語（見臺灣宜蘭地方法院檢察署98年度偵緝字第202 號卷
    第37至38頁）；96年9 月14日伊和甲○一起到蔡００住處，
    是蔡００主動問伊有沒有人可以販售帳戶，少年蔡００將存
    摺、提款卡交給甲○，從頭到尾伊都在現場（見臺灣板橋地
    方法院檢察署99年度偵字第6390號卷第8 頁）等語，是被告
    甲○應有幫助詐欺犯行，指摘原審適用法律有誤。惟查：(一)
    按犯罪事實之認定應憑真實之證據，倘證據是否真實尚欠明
    顯，自難以擬制推測之方法為其判斷之基礎（最高法院53年
    度台上字第656 號判例要旨參照）。系爭帳戶於96年7 月16
    日提款206 元後，餘額僅剩10元乙情，固有系爭帳戶各類存
    款分戶交易明細表在卷足按（臺灣板橋地方法院96年度少調
    字第1522號卷第47頁），然縱系爭帳戶於96年7 月16日提款
    206 元後，餘額僅剩10元，如何能遽以推論被告甲○於96年
    7 月20日另案遭羈押迄同年10月22日（有被告前案紀錄表在
    卷足按，本院卷第36頁）前有參與本件幫助詐欺取財犯行，
    上訴意旨所稱顯與證據法則有違，遑論檢察官起訴之犯罪時
    間為96年9 月14日、15日，斯時被告甲○已因另案羈押中。
    再者，原審對於上訴意旨所聲請調查之證據，於原審經合議
    庭評議後，諭知「認檢察官聲請調查之證據與本件待證事項
    沒有必要之關聯性，應予駁回。」已敘明理由（原審99年度
    易字第161 號卷第68頁背面），符合刑事訴訟法第163 條之
    2 第2 項第2 款之規定。(二)證據之取捨與犯罪事實之認定，
    乃事實審法院職權之行使，苟不違背經驗法則及論理法則，
    即不得任意指摘為違法（最高法院86年度台上字第2586號判
    決要旨參照）。原審判決綜合調查證據之所得，對於證人蔡
    ００證詞之取捨，已於原審判決五、(二)詳述其取捨之理由
    （原審99年度易字第161 號判決第10至15頁），核與經驗法
    則及論理法則無違，自不得任意指摘為違法。(三)上訴意旨另
    稱被告乙○○於偵查中亦曾供稱：96年9 月14日或96年9 月
    15日凌晨，伊和甲○一起到蔡００住處，然查被告甲○於96
    年7 月20日即因另案遭羈押迄同年10月22日乙節，業如前述
    ，則96年9 月14日、15日被告甲○尚在羈押中，自無可能與
    被告乙○○一同至蔡００住處甚明，足見被告乙○○所稱其
    於96年9 月14日或96年9 月15日凌晨，和甲○一起到蔡００
    住處，顯與事實不符而不足採信，自難執為被告甲○不利之
    認定。綜上所述，檢察官之上訴為無理由，應予駁回。
三、據上論結，應依刑事訴訟法第373 條、第368 條，判決如主
    文。
本案經檢察官陳昱旗到庭執行職務。
中    華    民    國    99    年    11    月    16    日
                  刑事第四庭  審判長法  官  陳筱珮
                                    法  官  陳玉雲
                                    法  官  邱滋杉
以上正本證明與原本無異。
不得上訴。
                                    書記官  劉貞達
中    華    民    國    99    年    11    月    18    日
附錄本案論罪科刑法條全文－－
刑法第339 條：
意圖為自己或第三人不法之所有，以詐術使人將本人或第三人之
物交付者，處五年以下有期徒刑、拘役或科或併科一千元以下罰
金。
以前項方法得財產上不法之利益或使第三人得之者，亦同。
前二項之未遂犯罰之。
刑法第30條：
幫助他人實行犯罪行為者，為幫助犯。雖他人不知幫助之情者，
亦同。
幫助犯之處罰，得按正犯之刑減輕之。

司法院資訊處製作；財團法人民間司法改革基金會備份。
